【裁判字號】    99,訴,964
【裁判日期】    990831
【裁判案由】    違反毒品危害防制條例
【裁判全文】
臺灣彰化地方法院刑事判決               99年度訴字第964號
公  訴  人  臺灣彰化地方法院檢察署檢察官
被      告  甲○○
上列被告因違反毒品危害防制條例案件，經檢察官提起公訴（99
年度毒偵字第1273號），本院依簡式審判程序判決如下：
    主   文
甲○○施用第一級毒品，累犯，處有期徒刑陸月，如易科罰金，
以新臺幣壹仟元折算壹日。
    事   實
一、甲○○曾於民國97年間，因施用第一級毒品案件，經本院以
    97年度訴字第1764號判決判處有期徒刑7月，上訴後，復經
    臺灣高等法院臺中分院以97年度上訴字第2086號判決駁回上
    訴，嗣再經上訴至三審，經臺灣最高法院以97年度台上字第
    6374號駁回上訴而告確定，經入監執行，於98年11月14日執
    行完畢。另其曾因施用毒品案件，經本院以95年度毒聲字第
    165號裁定送觀察、勒戒，因認有繼續施用毒品之傾向，再
    經本院以95年度毒聲字第489號裁定令入戒治處所施以強制
    戒治，其於95年9月20日入臺灣臺中戒治所施以強制戒治，
    至96年3月20日已滿6個月，經評估無繼續強制戒治必要，於
    96年6月14日執行完畢釋放，並由臺灣彰化地方法院檢察署
    檢察官以96年度戒毒偵字第154號為不起訴處分確定。詎其
    仍不知悔改，於前揭強制戒治執行完畢釋放後5年內，復基
    於施用第一級毒品海洛因之犯意，於99年5月27日12時許，
    在其位於彰化縣芬園鄉○○村○○路○段207巷28號住處附近
    之茄荖溪邊，以將海洛因置入針筒內摻水稀釋後注射手臂血
    管之方式，施用第一級毒品海洛因1次。嗣於99年5月28 日
    15時50分許，為警在其上揭住處巷口盤查時，雖當場無具體
    事證足資證明甲○○確實涉有施用海洛因之上開犯行，惟甲
    ○○仍自願隨同員警回所偵查，並於其上開施用海洛因犯罪
    未為有偵查權限之機關發覺前，即主動向員警自首前開犯行
    ，而接受裁判，且經警採集其尿液送驗後，確呈嗎啡陽性反
    應。
二、案經彰化縣警察局彰化分局報告臺灣彰化地方法院檢察署檢
    察官偵查起訴。
    理  由
一、本案被告甲○○所犯係死刑、無期徒刑、最輕本刑為3年以
    上有期徒刑以外之罪，其於準備程序就前揭被訴事實為有罪
    之陳述，經受命法官告知簡式審判程序之旨，並聽取其與公
    訴人之意見後，本院認無不得或不宜改依簡式審判程序進行
    之處，爰依刑事訴訟法第273條之1第1項、第284條之1，裁
    定本案由受命法官獨任進行簡式審判程序，合先敘明。
二、訊據被告甲○○對於上開事實坦承不諱，且其於99年5月28
    日為警採集之尿液，經送驗結果，確呈嗎啡陽性反應，有彰
    化縣警察局彰化分局委託檢驗尿液代號與真實姓名對照認證
    單及詮昕科技股份有限公司出具之濫用藥物尿液檢驗報告各
    1紙在卷可稽，足徵被告之任意性自白與事實相符，堪予採
    信。又被告前因施用毒品案件，經本院以95年度毒聲字第
    165號裁定送觀察、勒戒，認有繼續施用毒品之傾向，再經
    本院以95年度毒聲字第489號裁定令入戒治處所施以強制戒
    治，於96年6月14日執行完畢釋放，並由臺灣彰化地方法院
    檢察署檢察官以96年度戒毒偵字第154號為不起訴處分確定
    等情，有臺灣高等法院被告前案紀錄表、臺灣彰化地方法院
    檢察署刑案資料查註紀錄表各1份在卷可參，本案事證明確
    ，被告於強制戒治執行完畢釋放後，5年內再犯本件施用第
    一級毒品之犯行，洵堪認定，應予依法論科。
三、查海洛因係毒品危害防制條例所定之第一級毒品，不得非法
    持有、施用。核被告所為，係犯毒品危害防制條例第10條第
    1項之施用第一級毒品罪。其為供施用毒品海洛因而持有之
    低度行為，為其施用之高度行為所吸收，不另論罪。又被告
    有如事實欄所述前科及執行紀錄，有臺灣彰化地方法院檢察
    署刑案資料查註紀錄表、臺灣高等法院被告前案紀錄表各1
    份在卷可考，其於5年以內故意再犯本件有期徒刑以上之罪
    ，為累犯，應依刑法第47條第1項之規定加重其刑。另按刑
    法第62條所謂「發覺」，固非以有偵查犯罪職權之機關或人
    員確知其人犯罪無誤為必要，而於對其發生嫌疑時，即得謂
    為已發覺；但此項對犯人之嫌疑，仍須有確切之根據得為合
    理之可疑者，始足當之，若單純主觀上之懷疑，要不得謂已
    發生嫌疑（最高法院72年臺上字第641號判例意旨參照）。
    本件有關被告涉犯施用第一級毒品海洛因之犯行，被告係因
    行跡可疑，為員警於99年5月28日15時50許在其位於彰化縣
    芬園鄉○○村○○路○段207巷28號住處巷口盤查，雖當場無
    具體事證足資證明被告確實涉有施用海洛因之上開犯行，被
    告仍自願隨同員警回所偵查，並同意採尿送驗，惟在尚未知
    悉檢驗結果，而被告外觀亦無何特徵足以顯現其係現行犯或
    準現行犯之情形下，被告即在警員製作筆錄時主動向彰化縣
    警察局彰化分局芬園分駐所警員自首其施用第一級毒品海洛
    因之犯行（詳見99年5月28日警局調查筆錄），足認被告確
    係在警員未發現有確切之根據得為合理之懷疑前，即主動供
    述其施用第一級毒品海洛因，是被告對於未發覺之罪自首而
    接受裁判，應依自首之規定減輕其刑，上開刑有加重及減輕
    者，並依法先加後減之。爰審酌被告因施用毒品經刑之執行
    後，猶未能深切體認毒品危害己身之鉅，及早謀求脫離毒害
    之道，反而於出監後伺機再犯，未見有何收斂、警惕之意，
    無視於毒品對於自身健康之戕害及國家對於杜絕毒品犯罪之
    禁令，自有使其接受相當時期監禁以敦化性情之必要，惟念
    及被告尚能坦承犯行，且施用毒品固戕害個人健康至深，然
    就他人權益之侵害仍屬有限，及其犯罪目的、手段、智識程
    度等一切情狀，量處如主文所示之刑，並諭知易科罰金之折
    算標準，以示懲儆。
據上論斷，應依刑事訴訟法第273條之1第1項、第299條第1項前
段，毒品危害防制條例第10條第1項，刑法第11條前段、第47條
第1項、第62條前段、第41條第1項前段，判決如主文。
本案經檢察官邱鼎文到庭執行職務。
中    華    民    國    99    年    8     月    31    日
                  刑事第三庭          法  官  洪志賢
以上正本證明與原本無異。
如不服本判決應於收受判決後10日內向本院提出上訴書狀，並應
敘述具體理由；其未敘述上訴理由者，應於上訴期間屆滿後20日
內向本院補提理由書（均須按他造當事人之人數附繕本）「切勿
逕送上級法院」。
中    華    民    國    99    年    8     月    31    日
                                      書記官  許億先
附錄本案論罪科刑法條全文：
毒品危害防制條例第10條
施用第一級毒品者，處 6 月以上 5 年以下有期徒刑。
施用第二級毒品者，處 3 年以下有期徒刑。

司法院資訊處製作；財團法人民間司法改革基金會備份。
